【裁判字號】    99,簡上,45
【裁判日期】    990427
【裁判案由】    返還價金
【裁判全文】
臺灣板橋地方法院民事判決              99年度簡上字第45號
上  訴  人  乙○○
被  上訴人  甲  ○
訴訟代理人  丙○○
上列當事人間返還價金事件，上訴人對於中華民國98年12月31日
臺灣板橋地方法院板橋簡易庭98年度板簡字第2926號第一審判決
提起上訴，本院於99年4月13日言詞辯論終結，判決如下：
    主  文
上訴駁回。
上訴人應於被上訴人交付如附件台北縣金銀珠寶商業同業公會委
託黃金成色鑑定報告所示紀念幣壹枚予上訴人同時，給付被上訴
人新台幣壹拾貳萬貳仟伍佰元，及自民國九十八年十月八日起至
清償日止，按年息百分之五計算之利息。
第二審訴訟費用由上訴人負擔。
    事實及理由
一、被上訴人主張：上訴人於民國98年5月29日13時許，持外觀
    似黃金純金之紀念幣1枚（詳如原審卷第6頁之台北縣金銀珠
    寶商業同業公會〈下稱金銀珠寶同業公會〉委託黃金成色鑑
    定報告所示，下稱系爭紀念幣）向被上訴人求售，兩造遂本
    於純金買賣之意思，由被上訴人以純金價格新台幣（下同）
    12萬2,500元向上訴人買受系爭紀念幣（下稱系爭買賣契約
    ），惟系爭紀念幣嗣經金銀珠寶同業公會鑑定結果，含金成
    分僅為4.41%，顯有成色嚴重不足之重大瑕疵而難以補正，
    爰以起訴狀繕本送達上訴人為解除系爭買賣契約意思表示之
    通知，並依民法第259條第2款規定，求為命上訴人應給付被
    上訴人12萬2,500元及法定遲延利息（原審判決上訴人應如
    數給付，上訴人不服提起上訴），並答辯聲明：上訴駁回。
二、上訴人則以：(一)被上訴人係台北縣銀樓業者，與金銀珠寶同
    業公會有一定利害關係，且該公會出具之鑑定報告（下稱公
    會鑑定報告）已記載：「本報告所記載事項謹作為參考資料
    ，不負法律訴訟責任」，是公會鑑定報告應無證據能力，被
    上訴人仍應舉證明系爭紀念幣之成分。(二)系爭買賣契約之標
    的物為紀念幣而非金塊，且被上訴人係反覆測試無誤後始與
    上訴人締約，縱買賣標的物有成色不足之瑕疵，被上訴人亦
    因重大過失而不知，依民法第355條規定，上訴人自不負瑕
    疵擔保責任。(三)系爭紀念幣業經被上訴人試燒毀損，其自無
    權解除契約，退步言之，上訴人亦主張同時履行抗辯，請求
    本院為對待給付判決等語，資為抗辯，並上訴聲明：(一)原判
    決廢棄。(二)被上訴人在第一審之訴駁回。
三、查被上訴人於98年5月29日，支付價金12萬2,500元向上訴人
    買受系爭紀念幣之事實，為兩造所不爭執，堪信為真實。
四、被上訴人主張兩造係本於純金買賣之意思締約，惟系爭紀念
    幣含金成分僅為4.41%，顯有成色不足至鉅之重大瑕疵而難
    以補正，被上訴人自得通知上訴人解除系爭買賣契約，並依
    民法第259條第2款規定，請求上訴人償還12萬2,500元及法
    定遲延利息等情，為上訴人所否認，並以前詞置辯。經查：
  (一)被上訴人主張系爭紀念幣含金成分僅為4.41%之事實，業據
    提出公會鑑定報告為證（原審卷第6頁），洵屬有據，觀諸
    該鑑定報告係台北縣察局瑞芳分局委託金銀珠寶同業公會以
    SCL-MARS鑑定儀器檢驗，所得鑑定結果自堪採信，雖其上記
    載：「本報告所記載事項謹作為參考資料，不負法律訴訟責
    任」等語，仍應具有相當佐證價值，是上訴人抗辯公會鑑定
    報告應無證據能力云云，尚無可取。
  (二)上訴人於偵查中自承其於98年5月29日前三日，在家中找到
    系爭紀念幣，因當時金價不錯，而系爭紀念幣外觀似金子，
    遂請銀樓業者之被上訴人測試估價，被上訴人測試認為係成
    色甚佳之金子，並秤重表示可賣12萬餘元等語（同上卷第8
    頁），上訴人既不否認系爭紀念幣外觀似金子（即黃金），
    且經被上訴人測試、秤重後始為本件買賣，可見兩造應係本
    於純金買賣之意思，而訂立系爭買賣契約，上訴人抗辯系爭
    買賣契約之標的物為紀念幣而非金塊云云，圖以規避其出賣
    人責任，殊無可取。又被上訴人締約前就系爭紀念幣已為相
    當測試，並非貿然買受，且系爭紀念幣係經SCL-MARS鑑定儀
    器檢驗始能查明其成色，是被上訴人不知系爭紀念幣有成色
    嚴重不足之瑕疵，實難謂有重大過失，上訴人自不得執以拒
    負瑕疵擔保責任。
  (三)上訴人復抗辯系爭紀念幣業經被上訴人試燒毀損，其自無權
    解除契約云云，惟經本院當庭勘驗結果：「系爭紀念幣外觀
    完整，有輕微火燒變色痕跡，並未毀損」（本院卷第28頁背
    面），故上訴人上開所辯顯不足取。
  (四)按物之出賣人對於買受人，應擔保其物依民法第373條之規
    定危險移轉於買受人時無滅失或減少其價值之瑕疵，亦無滅
    失或減少其通常效用或契約預定效用之瑕疵；買賣因物有瑕
    疵，而出賣人依同法第354條至第358條之規定，應負擔保之
    責者，買受人得解除其契約或請求減少其價金，但依情形解
    除契約顯失公平者，買受人僅得請求減少價金，同法第354
    條第1項、第359條分別定有明文。本件兩造係本於純金買賣
    之意思締約，系爭紀念幣含金成分僅為4.41%，顯有成色嚴
    重不足之重大瑕疵而難以補正，依上開說明，被上訴人以起
    訴狀繕本送達上訴人而解除系爭買賣契約，即無不合。
  (五)復按契約解除時當事人雙方回復原狀之義務，除法律另有規
    定或契約另有訂定外，依左列之規定：二、受領之給付為金
    錢者，應附加自受領時起之利息償還之，民法第259條第2款
    定有明文，又當事人因契約解除而生之相互義務，於他方當
    事人未為對待給付前，得拒絕自己之給付，同法第261條、
    第264條第1項亦有明文。系爭買賣契約既已解除，依上開規
    定，被上訴人請求上訴人償還價金12萬2,500元並附加利息
    ，自屬有據，上訴人主張同時履行抗辯，亦無不合，均應准
    許。
五、綜上所述，被上訴人本於解除契約回復原狀之法律關係，請
    求上訴人給付被上訴人12萬2,500元，及自起訴狀繕本送達
    翌日即98年10月8日起至清償日止，按年息百分之5計算之利
    息，自屬應予准許。原審為上訴人敗訴之判決，並無不合，
    上訴論旨指摘原判決不當，求予廢棄改判，非有理由，應予
    駁回，並為命對待給付之判決如主文第2項所示。
六、兩造其餘之攻擊或防禦方法及未經援用之證據，經本院斟酌
    後，認為均不足以影響本判決之結果，自無逐一詳予論駁之
    必要，併此敘明。
七、據上論結，本件上訴為無理由，依民事訴訟法第436條之1第
    3項、第449條第1項、第78條，判決如主文。
中    華    民    國    99    年    4     月    27    日
                  民事第二庭    審判長法  官  陳麗玲
                                      法  官  鍾啟煌
                                      法  官  連士綱
以上正本證明與原本無異
本判決不得上訴
中    華    民    國    99    年    4     月    27    日
                                      書記官  吳俞玲

司法院資訊處製作；財團法人民間司法改革基金會備份。
